臺灣高等法院臺南分院民事裁定　96年度抗字第33號
抗　告　人
即 債務 人　丙　○　○
代　理　人　丁　○　○
相　對　人
即 債權 人　聯邦商業銀行股份有限公司
法定代理人　甲　○　○
代　理　人　乙　○　○
上列抗告人因與相對人間聲請假扣押事件，對於中華民國95年10
月27日臺灣臺南地方法院所為裁定（95年度裁全字第9127號），
提起抗告，本院裁定如下：
    主  文
抗告駁回。
抗告訴訟費用由抗告人負擔。
    理  由
一、相對人於原審聲請意旨略以：緣案外人（即借款人）蔡孟賢
    前於民國（下同）94年9月20日邀同抗告人為連帶保證人向
    相對人借款新台幣（下同）32萬元（汽車貸款），期限2年
    ，雙方約定應按月攤還本息，利息之利率按年息14％計算，
    遲延繳納時，除仍按上開利息計息外，並自逾期日起至清償
    日止，逾期6個月以內者，按上開利率10％，逾期超過6個月
    者，按上開利率20％加計違約金，並立有借款契約書乙份。
    前開債務雖未屆清償期，惟案外人自95年5月21日起即未依
    約攤還本息，迭經相對人催討無效，依約案外人已喪失期限
    利益，債務視為全部到期，相對人得要求提前清償全部債務
    ，計尚積欠本金223,057元及自95年5月21日起至清償日之利
    息、違約金，今抗告人為案外人之連帶保證人，依法自應負
    連帶償還責任。為確保債權，若不及時聲請假扣押，則相對
    人之債權恐有難以執行之虞，為保全強制執行，願供擔保以
    代釋明，依民事訴訟法第522條規定，聲請假扣押等語。
二、抗告意旨略以：
（一）相對人先將本案繫屬臺灣臺北地方法院，又以同一本票向
      原法院聲請民事裁定及支付命令，顯有默示本案應由臺灣
      臺南地方法院管轄之合意。按票據法第123條所定執票人
      就本票聲請法院裁定強制執行事件，由票據付款地之法院
      管轄；非訟事件法第100條（應為第194條第1項）定有明
      文。本案抗告人非本票發票人，僅為連帶保證人，抗告人
      於本票上簽名僅為保證性質，本案發票人僅一人且付款地
      並無特別約定，應由抗告人所在地之臺灣臺南地方法院為
      本案管轄法院，臺灣臺北地方法院所為裁定顯有失當，自
      應撤銷或由臺灣臺南地方法院繫屬之。
（二）抗告人並無違約之意，如前所述，抗告人僅為保證之意，
      應無須支付違約金。且銀行在對保過程中顯有瑕疵，未由
      借款人蔡孟賢先行製妥本票及借款契約書或由借款人邀抗
      告人前往台北對保之，僅由銀行行員拿空白之本票及借款
      契約書由抗告人先行簽名於上，事後又未盡告知借款金額
      、期數、利率為何之義務，故抗告人實有被騙之感受。又
      年利率14％實顯過高，應有酌減利率之適用空間，本案年
      利率持續至清償日止均為14％，抗告人亦無法接受。
（三）現案外人蔡孟賢已將動產交由相對人拍賣，且案外人蔡孟
      賢今又有工作之能力，理應有清償相對人剩餘負債之能力
      。抗告人亦照相對人所寫地址寄存證信函予案外人蔡孟賢
      ，卻遭退回，此乃相對人未善盡善意第三人舉證之責。因
      抗告人在未當保人之時，即已告知相對人案外人蔡孟賢已
      多年未曾住在台南市○○街396號之戶籍地，而當時相對
      人應知此一事實才是。但直至抗告人至臺灣臺北地方法院
      及臺灣臺南地方法院閱覽本票及契約書時，頓時有被相對
      人欺騙之感覺。因此，要抗告人分攤相對人之訴訟相關費
      用，有欠公平。
三、按債權人就金錢請求或得易為金錢請求之請求，欲保全強制
    執行者，得聲請假扣押。請求及假扣押之原因，應釋明之。
    前項釋明如有不足，而債權人陳明願供擔保或法院認為適當
    者，法院得定相當之擔保，命供擔保後為假扣押；民事訴訟
    法第522條第1項、第526條第1、2項定有明文。
四、經查：
（一）原法院假扣押裁定係於95年12月6日送達於抗告人，有送
      達證書1份在卷可稽。抗告人於95年12月14日提起抗告，
      並未逾法定抗告期間，合先敘明。
（二）本件相對人主張其對於抗告人有178,213元之債權（相對
      人聲請假扣押時主張其對抗告人有223,057元之債權，相
      對人於假扣押後取回車子，拍賣後所得價金扣除服務費、
      停車費後為73,171元，再扣除訴訟費用，相對人對抗告人
      僅餘178,213元之債權，經相對人代理人陳述在卷，並有
      授信明細查詢單、全磐拍賣價格表影本各1份在卷可稽，
      見本院卷第26、53、55頁），聲請為假扣押，並提出借款
      契約書影本1份為證，堪信為實。原審依前開規定，命供
      擔保後為假扣押，於法並無不合。抗告人主張其於本票上
      簽名僅為保證性質，本件發票人僅一人，且付款地並無特
      別約定，臺灣臺北地方法院所為裁定顯有失當，自應撤銷
      云云。惟按票據法第123條所定執票人就本票聲請法院裁
      定強制執行事件，由票據付款地之法院管轄；非訟事件法
      第194條第1項定有明文。本件由訴外人蔡孟賢所簽發之本
      票上，已載明「三、付款地：台北市○○路649號」（見
      本院卷第52頁），則依前開規定，相對人向票據付款地之
      臺灣臺北地方法院聲請本票裁定，依法並無不合。至於抗
      告人之其餘主張，核屬實體事項，非假扣押程序所得審究
      。抗告意旨執此指摘原裁定不當，求為廢棄原裁定，為無
      理由，應予駁回。
五、據上論結，本件抗告為無理由，應依民事訴訟法第495條之1
    第1項、第449條第1項、第95條、第78條，裁定如主文。
中　　華　　民　　國　　96　　年　　2　　月　　15　　 日
                  民事第四庭   審判長法　官   王惠一
　　　　　　　　　　　      　　　　 法　官   林永茂
　　　　　　　　　　　      　　　　 法　官   王浦傑
上為正本係照原本作成。
不得再抗告。
中　　華　　民　　國　　96　　年　　2 　　月　　15　　日
                                     書記官   廖英琇
